臺灣宜蘭地方法院刑事判決　　　　　　　　　　　　　九十三年度交訴字第一七號
　　公　訴　人　臺灣宜蘭地方法院檢察署檢察官
　　被　　　告　丁○○
　　　　　　　　戊○○
右列被告因過失致死案件，經檢察官提起公訴（九十二年度偵字第二九八０號、九十
三年度偵字第四六七號），本院判決如左：
    主  文
丁○○從事業務之人，因業務上之過失致人於死，處有期徒刑伍月。又駕駛動力交通
工具肇事，致人死亡而逃逸，處有期徒刑拾月。應執行有期徒刑壹年貳月。
戊○○因過失致人於死，處有期徒刑參月，如易科罰金，以參佰元折算壹日。緩刑貳
年。
    事  實
一、丁○○為宜蘭縣蘇澳鎮○○路二十五號聖北貨運公司（以下稱聖北公司）司機，
    平時以駕駛車牌號碼四三０─ＧＢ半聯結車載送貨物為其業務。為從事駕駛業務
    之人。民國九十二年十一月二十日下午，丁○○駕駛上開半聯結車聯結車牌號碼
    二Ｍ─二九號車斗從花蓮縣光復鄉載運細砂前往台北縣石碇鄉，卸貨後，為返回
    聖北公司而沿宜蘭縣頭城鎮○○路○○道台二線）往礁溪（北往南）方向行駛，
    同日下午五時五十七分許，行經頭城鎮○○路與開蘭東路交岔路口時，原擬左轉
    開蘭東路往竹安（西往東）方向行駛，嗣因左轉開蘭東路之路段封閉，乃在該岔
    路口迴轉沿青雲路往台北（南往北）方向行駛，其本應注意汽車行駛時，駕駛人
    應注意車前狀況，並隨時採取必要之安全措施，而當時陰天暮光、路面狀態乾燥
    、無缺陷、無障礙物、視距良好，依其情狀又無不能注意之情事，竟疏未注意，
    貿然迴轉，適林榮燦於同日下午五時五十七分十四秒騎乘腳踏車沿青雲路往台北
    方向同向駛來，丁○○見狀躲閃不及，該半聯結車右前保險桿於同分十六秒自後
    撞擊林榮燦所騎乘同向在前之腳踏車，並輾壓過林榮燦，詎丁○○明知被輾壓倒
    臥於車道中之林榮燦受有傷害，竟另行起意，不僅不為救護林榮燦之必要措施，
    並隨即駕車逃逸離去。而林榮燦遭丁○○半聯結車輾壓倒臥於青雲路往台北車道
    中，適戊○○駕駛車牌號碼Ｑ三─七七六八號自小客車於同分四十六秒同向駛來
    ，亦疏未注意車前狀況，並隨時採取必要之安全措施，致所駕駛之自小客車輾壓
    過倒臥車道上之林榮燦，而林榮燦因半聯結車及自小客車接連輾壓，因此受有頭
    至胸之壓擠傷（顱骨及臉骨粉碎骨折，腦部壓碎腦漿逸出）及左腳粉碎骨折之傷
    害而當場死亡。戊○○肇事後，於有偵查犯罪權限之人知悉其為肇事人前，即以
    電話向警報案，並向前往處理之宜蘭縣警察局礁溪分局頭城分駐所警員李俊龍自
    首，接受訴追裁判。另迄九十二年十一月二十二日下午二時許，經警循線在聖北
    公司查獲丁○○。
二、案經宜蘭縣警察局礁溪分局報告台灣宜蘭地方法院檢察署檢察官及台灣宜蘭地方
    法院檢察署檢察官據報相驗後自動檢舉偵查起訴。
    理  由
一、訊據被告丁○○對於業務過失致人於死之部分，迭於警詢、偵查及本院審理時供
    承不諱，惟矢口否認有駕車逃逸之犯行，辯稱略以：伊所駕駛之半聯結車迴轉時
    撞到被害人林榮燦，伊並不知道，伊駛離車禍地點約三百公尺聽到車後有輾過腳
    踏車爆胎的聲音，下車發現掉落之腳踏車始知悉有壓過腳踏車，惟伊並不確定是
    否壓過人云云。訊據被告戊○○矢口否認有過失致人於死之犯行，並以伊自小客
    車係穿越被害人林榮燦，並無輾壓過被害人林榮燦等語置辯。
二、經查，
（一）被告丁○○右揭業務過失致人於死之部分，業據被告丁○○供承不諱，核與被
      害人甲○○○指訴、證人乙○○及黃林番婆證訴情節大致相符，並有道路交通
      事故調查報告表(一)(二)、現場圖、車禍現場相片多幀，以及台灣宜蘭地方法院檢
      察署檢察官、本院勘驗該交岔路口監視光碟片所製作之勘驗筆錄各一紙在卷可
      稽。又被害人林榮燦確因本件車禍而死亡，亦有台灣宜蘭地方法院檢察署檢察
      官督同檢驗員相驗後所製勘驗筆錄、相驗照片及法務部法醫研究所（）法醫
      所醫鑑字第一六六五號鑑定書及相驗屍體證明書附卷可稽。再按汽車行駛時，
      駕駛人應注意車前狀況，並隨時採取必要之安全措施，道路交通安全規則第九
      十四條第三項定有明文。而依當時陰天有暮光、路面狀態乾燥、無缺陷、無障
      礙物、視距良好，並無不能注意之情事，被告丁○○駕駛車輛竟疏未注意車前
      狀況，並隨時保持必要之安全措施，以致肇事，並導致被害人林榮燦倒臥車道
      中再為另被告戊○○所駕駛之自小客車輾及死亡，其對於本件車禍之發生，應
      與被告戊○○同為肇事原因。本案經送臺灣省基宜區車輛行車事故鑑定委員會
      鑑定結果，亦為相同之認定，有該鑑定委員會九十三年一月十四日基宜鑑字第
      九二０八七五號函附之鑑定意見書附卷可參。事證明確，被告丁○○業務過失
      致人於死之犯行，洵堪認定。
（二）被告丁○○於上開時、地肇事後，未為救護林榮燦之必要措施，並隨即駕車離
      去，駛離約三百公尺至宜蘭縣頭城鎮○○○路五０號黃林番婆住處前，因所駕
      駛之半聯結車拖行卡住之被害人林榮腳踏車掉落，下車撿拾該腳踏車丟棄路旁
      ，而為在住處前殺魚之黃林番婆發現，被告丁○○隨即駕車離去等情，業據被
      告丁○○於警詢、偵查及本院審理時供述在卷，核與證人黃林番婆證述情節相
      符。再查，被害人林榮燦所受傷害係從頭部到橫膈膜廣大之範圍，且顱骨及臉
      骨呈粉碎性骨折，腦部壓碎並腦漿逸出，則依被害人林榮燦所受之傷勢，顯有
      遭被告丁○○駕駛之半聯結車輾壓過。而該半聯結車輾壓過被害人林榮燦時係
      空車（已卸貨），重量已不若滿載貨之重量，則空車之半聯車輾過被害人林榮
      燦之身體，以被告丁○○職業係半聯結車司機，幾無日不駕駛半聯結車來往道
      路，其對於所駕駛之半聯結車空車輾壓過被害人身體，顯不可能無所感覺，再
      兼之被害人林榮燦之腳踏車並卡在半聯結車拖行，被告丁○○更不可能不覺車
      況有異，乃竟不停車查看，且直待駛離約三百公尺腳踏車掉落，始下車，並隨
      即將腳踏車丟棄路旁駕車離去，而避不駕車返還查看究竟，凡此，均與常情顯
      有違悖，其辯稱不知所駕駛之半聯結車有輾壓過被害人林榮燦云云，顯係卸責
      之詞，委無足取，被告丁○○駕車肇事逃逸之犯行，亦足認定。
（三）被告戊○○於本院審理時雖辯稱所駕駛之自小客車並未輾壓過被害人林榮燦云
      云。惟查，被告於警詢供稱：「（事故發生經過如何？）我行駛該路口時發現
      車前有一個人躺在北向車道上，我便趕快煞車，但還是來不及輾過該人。」等
      語，核與目睹車禍發生之證人乙○○於警詢時證稱：「我看到白色轎車（指被
      告戊○○自小客車）再度撞上騎自行車之男子後將屍體拖行約二、三公尺遠。
      」（警卷第十四頁背面）、偵查時證稱：「白色自小客車又撞上死者」（相驗
      卷第三十二頁）等語相符，再稽之警卷第二七頁上方、第三一頁下方、第三二
      頁背面下方照片，被害人林榮燦係橫躺在自小客車上方，四輪之間，比較被害
      人林榮燦身長較自小客車左右輪距為長，堪認被告於警詢時供稱有輾壓過被害
      人林榮燦等語，較屬可採。又被告戊○○於九十二年十一月二十日下午五時五
      十七分四十六秒輾壓過被害人林榮燦，有本院九十三四月二日勘驗該交岔路口
      監視光碟製作之勘驗筆錄在卷可稽，而輾壓過被害人林榮燦時，並無法證明被
      害人林榮燦業已死亡，且因此輾壓後，造成被害人林榮燦因此死亡，亦有上開
      法務部法醫研究所（）法醫所醫鑑字第一六六五號鑑定書在卷可稽。再按汽
      車行駛時，駕駛人應注意車前狀況，並隨時採取必要之安全措施，道路交通安
      全規則第九十四條第三項定有明文。而依當時陰天有暮光、路面狀態乾燥、無
      缺陷、無障礙物、視距良好，並無不能注意之情事，竟疏未注意注意車前狀況
      ，以致肇事，並導致被害人林榮燦死亡，其對於本件車禍之發生，與被告丁○○同為肇事原因。本案經送臺灣省基宜區車輛行車事故鑑定委員會鑑定結果，
      亦為相同之認定，有該鑑定委員會九十三年一月十四日基宜鑑字第九二０八七
      五號函附之上開鑑定意見書附卷可參。本件事證明確，被告戊○○過失致人於
      死之犯行，洵堪認定。至該鑑定意見書另認被告戊○○超速違反道路交通安全
      規則第九十三條第一款之規定，惟查，依道路交通現場圖及卷附之現場照片所
      示，本件車禍地點右側道路封閉且為郊外道路，其時速限速依該條款之規定，
      為六０公里，而被告戊○○肇事時，車速僅約四、五０公里，業據證人丙○○
      於本院審理時證述在卷，是被告戊○○駕車並未逾越限速，公訴人及鑑定意見
      書此部分意見，尚非有據，併予敘明。
三、被告丁○○係半聯結車司機，為從事駕駛業務之人，核其駕駛半聯結車不慎肇事
    致被害人死亡，並駕車逃逸之行為，係犯刑法第二百七十六條第二項之業務過失
    致人於死罪、同法第一百八十五條之四之肇事逃逸罪。其所犯上開二罪，犯意各
    別，構成要件互殊，應予分論併罰。爰審酌被告丁○○犯罪之動機、目的、手段
    ，犯罪所生之損害，及犯罪後與被害人甲○○○達成和解等一切情狀，分別量處
    如主文所示之刑，並定其應執行之刑。核被告戊○○所為，係犯刑法第二百七十
    六條第一項之過失致人於死罪。又被告戊○○肇事後，於有偵查犯罪權限之人知
    悉其為肇事人前，即以電話報案並向前往處理之宜蘭縣警察局礁溪分局頭城分駐
    所警員李俊龍自首，接受訴追裁判，業據證人李俊龍證述在卷，是被告戊○○符
    合自首之要件，應依刑法第六十二條前段之規定，減輕其刑。爰審酌被告戊○○
    犯罪之動機、目的、手段，犯罪所生之損害，及犯罪後與被害人甲○○○達成和
    解等一切情狀，量處如主文所示之刑，並諭知易科罰金之折算標準。又被告戊○○前未曾受有期徒刑以上刑之宣告，有台灣高等法院被告全國前案紀錄表在卷可
    查，此次因一時失慮致罹刑典，經此偵審程序應已知警惕而無再犯之虞，本院認
    對其所宣告之刑以暫不執行為適當，爰併予以宣告緩刑，以勵自新。
據上論斷，應依刑事訴訟法第二百九十九條第一項前段，刑法第二百七十六條、第一
百八十五條之四、第五十一條第五款、第六十二條前段、第七十四條第一款、第四十
一條第一項前段，罰金罰鍰提高標準條例第一條前段、第二條，判決如主文。
本案經檢察官張鳳清到庭執行職務
中        華        民        國    九十三    年    六    月    廿一    日
                                臺灣宜蘭地方法院交通法庭
                                    審判長法  官  黃  永  勝
                法  官  陳  嘉  年
                                          法  官  林  楨  森
右正本證明與原本無異。
如不服本判決，應於判決送達後十日內向本院提出上訴狀( 應附繕本 )。
                                          書記官  謝  佩  欣
中        華        民        國    九十三    年    六    月    廿五    日
附錄法條：
中華民國刑法第二百七十六條
 (過失致死罪)
因過失致人於死者，處二年以下有期徒刑、拘役或二千元以下罰金。
從事業務之人，因業務上之過失犯前項之罪者，處五年以下有期徒刑或拘役，得併科
三千元以下罰金。
中華民國刑法第一百八十五條之四
駕駛動力交通工具肇事，致人死傷而逃逸者，處六月以上五年以下有期徒
刑。
